臺灣新北地方法院民事裁定　　　　　　 110年度訴字第1534號
原　　　告　高仁統　



訴訟代理人　羅子武律師
　　　　　　陳冠甫律師
被　　　告　高文山　
訴訟代理人　劉秋明律師
被　　　告　倪巴倫　

訴訟代理人　金學坪律師
　　　　　　陳觀民律師
上列當事人間請求侵權行為損害賠償事件，原告提起刑事附帶民
事訴訟，經本院刑事庭裁定移送前來（109 年度附民字第1 號）
，本院裁定如下：
    主  文
原告應於收受本裁定送達後伍日內補繳第一審裁判費新臺幣貳萬
零壹佰零柒元，逾期不繳，即駁回原告請求被告連帶給付新臺幣
肆拾萬伍仟陸佰元、壹佰伍拾貳萬貳仟捌佰元本息部分之訴。
    理  由
一、按刑事訴訟法第487 條第1 項規定，因犯罪而受損害之人，
    於刑事訴訟程序得附帶提起民事訴訟，對於被告及依民法負
    賠償責任之人，請求回復其損害。故提起是項訴訟，須限於
    起訴之犯罪事實侵害個人私權，致生損害者，始得為之。而
    因犯罪而受損害之人，於刑事訴訟程序固得附帶提起民事訴
    訟，對於被告請求回復其損害，但其請求回復之損害，以被
    訴犯罪事實所生之損害為限，否則縱令得依其他事由，提起
    民事訴訟，亦不得於刑事訴訟程序附帶為此請求。另刑事庭
    移送民事庭之附帶民事訴訟，僅移送後之訴訟程序應適用民
    事訴訟法，至移送前之訴訟行為是否合法，仍應依刑事訴訟
    法之規定。故非因刑事犯罪而受損害之人提起附帶民事訴訟
    ，依刑事訴訟法第487 條第1 項規定，其訴為不合法，刑事
    法院原應依同法第502 條第1 項規定，以判決駁回之，如誤
    以裁定移送於民事庭，民事庭仍應以原告之訴為不合法，依
    民事訴訟法第249 條第1 項第6 款規定以裁定駁回之（最高
    法院60年台上字第633 號、66年台上字第1094號、99年度台
    抗字第980 號裁判參照）。
二、原告於本院刑事庭109 年度訴字第3 號偽造文書案件（下稱
    系爭刑事案件）繫屬中，對被告附帶提起民事訴訟，經本院
    刑事庭判處被告犯偽造/ 變造文書罪刑，並將原告所提附帶
    民事訴訟裁定移送本庭。而原告起訴主張原告及高仁和、高
    仁德、高仁仰、高仁英（下稱高仁和等4 人）雖追認被告高
    文山無權代理原告及高仁和等4 人與被告倪巴倫於民國103
    年1 月2 日就系爭刑事判決附表13筆土地（下稱系爭土地）
    所簽立租賃期限103 年1 月1 日起至104 年12月31日止之二
    年期租賃契約（下稱系爭二年期租約），但系爭土地於103
    、104 年間每坪租金應為新臺幣（下同）100 元，高文山擅
    以每坪87元出租予倪巴倫，原告及高仁和等4 人於103 年、
    104 年每年受有租金短少差額202,800 元共405,600 元之損
    害，被告則受有同額之不當得利，另被告未經原告及高仁和
    等4 人同意，擅將系爭二年期租約變造為租賃期限103 年1
    月1 日起至106 年12月31日止之四年期租約（下稱系爭變造
    四年期租約），於105 年1 月1 日至107 年12月31日繼續出
    / 承租占有系爭土地，侵害原告及高仁和等4 人就系爭土地
    之權利，致原告於105 年至107 年每年受有1,522,800 元之
    損害，被告則受有同額之不當得利，經高仁和等4 人將對被
    告之損害賠償及不當得利債權讓與原告，爰依侵權行為、不
    當得利、債權讓與之法律關係請求被告連帶給付4,974,000
    元本息等語。
三、查系爭刑事判決認定之犯罪事實為高文山偽造（或行使）10
    2 年11月21日、104 年1 月1 日、104 年1 月19日授權書及
    被告共同變造、行使系爭變造四年期租約等節，有系爭刑事
    判決可稽，是系爭刑事判決認定之犯罪事實並未包含系爭二
    年期租約暨所附103 年1 月1 日授權書部分，則原告起訴請
    求被告賠償103 、104 年租金短少差額405,600 元之損害及
    返還同額之不當得利部分，顯非被告被訴犯罪事實所生之損
    害，原告自不得就此提起附帶民事訴訟，此部分之訴顯不合
    法。又系爭刑事判決認定被告偽造、行使系爭變造四年期租
    約，即變造之租賃期限至106 年12月31日止，則原告起訴請
    求被告返還於107 年出/ 承租占有系爭土地所受之不當得利
    及賠償原告因此所受之損害1,522,800 元，亦非被告被訴犯
    罪事實所生之損害，原告亦不得就此提起附帶民事訴訟，此
    部分之訴仍不合法。
四、惟按附帶民事訴訟本質上與一般民事訴訟無異，刑事訴訟法
    第503 條第1 項但書、第3 項乃規定於刑事訴訟諭知無罪、
    免訴或不受理之判決者，經原告聲請時，應將附帶民事訴訟
    移送管轄法院之民事庭，原告則應繳納訴訟費用，即係就原
    不符合同法第487 條第1 項所定要件之附帶民事訴訟，為兼
    顧原告之程序利益、實體利益及紛爭一次解決之訴訟經濟，
    允原告繳納裁判費後，由民事法院審理。於被告未受有罪判
    決時，原告尚且得聲請移送管轄法院之民事庭，並補繳裁判
    費以補正程式之欠缺，則於被告經判決有罪之情形，尤不應
    剝奪其繳納裁判費，請求依一般民事訴訟程序解決其紛爭之
    權利。況關於原告是否為因犯罪而受損害之人，或被告是否
    為依民法負賠償責任之人等，法院見解可能不一，非原告所
    能預測，不應由其承受未能正確預測法院見解之風險；於刑
    事庭判決被告有罪而以案情繁雜為由裁定移送民事庭之情形
    ，亦有足使原告產生其附帶提起之民事訴訟為合法之信賴外
    觀，倘原告之請求權罹於消滅時效後，法院始以其附帶民事
    訴訟不合法裁定駁回，無異令原告承擔法院誤為移送或審理
    延宕所生之不利益，對其難謂公平，應允其有補正之機會（
    最高法院108 年度台抗大字第953 號裁定參照）。本件原告
    所提上揭請求被告連帶給付405,600 元、1,522,800 元本息
    部分之附帶民事訴訟固不合法，惟依上說明，應予原告有補
    正繳納裁判費之機會，查此部分訴訟標的價額核定為1,928,
    400 元，應徵收第一審裁判費20,107元。茲依民事訴訟法第
    249 條第1 項但書之規定，限原告於收受本裁定送達5 日內
    補繳，逾期不繳，即駁回原告此部分之訴，特此裁定。
中    華    民    國   110    年    10    月    18    日
                  民事第六庭  法  官   陳佳君
以上正本係照原本作成。
不得抗告
中    華    民    國   110    年    10    月    18    日
                              書記官   李淑卿